臺灣高等法院臺南分院刑事判決　　　　　　 九十一年度交上訴字第一二號　　ｇ
　　　上　訴　人
　　　即　被　告　甲　○　○
右上訴人因過失致死案件，不服臺灣臺南地方法院九十年度交訴字第三六一號中華民
國九十年十月二十五日第一審判決（起訴案號：臺灣臺南地方法院檢察署九十年度偵
字第九二九九號），提起上訴，本院判決如左：
      主      文
上訴駁回。
      事      實
一、甲○○係信南建設公司大貨車駕駛員，為從事駕駛業務之人，於民國九十年七月
    九日十九時零五分，駕駛車牌號碼ＵＬ－三五二號水泥攪拌車，沿台南縣永康市
    ○○○路由西向東行駛，行經永康市○○○路與中華路有號誌交岔路口作右轉中
    華路時，原應注意汽車行經交岔路口右轉，應讓右側慢車道直行之各型車輛先行
    ，當時雖為夜間雨天道路濕潤，惟在有照明，無缺陷，無障礙物，且視矩良好之
    情況下，並無不能注意情事，竟疏未注意右側慢車道之車輛，貿然右轉，適有陳
    敬淳騎乘腳踏車，於右側慢車道同向欲直行時，遭甲○○所駕駛之水泥攪拌車右
    後車輪輾過，造成頭頸胸腹多發性骨折出血休克、頭胸腹輾壓傷，當場死亡。甲
    ○○於肇事後犯罪未被有偵查權之公務員或機關發覺前，向到現場處理之台南縣
    警察局永康分局大橋派出所警員呂俊龍自首坦承肇事，進而接受裁判。
二、案經甲○○自首，及被害人法定代理人乙○○訴請台灣台南地方法院檢察署檢察
    官偵查起訴。
      理      由
一、訊據上訴人即被告甲○○坦承於右揭時地駕車肇事，致被害人陳敬淳死亡，惟矢
    口否認有前揭過失犯行，辯稱：被害人從斑馬線衝出來，被告車有很多死角，鏡
    子以下看不到，所以被告不知道被害人何時到被告車的後輪，且被告車沒有煞車
    痕，速度亦很慢，並沒有不讓被害人經過斑馬線，且被告車已經過了慢車道的範
    圍，由現場相片可以看出已經進入安全島範圍，現場圖沒有斑馬線，如果加上斑
    馬線就可以知道被告車離斑馬線有多遠，台灣省台南區車輛行車事故鑑定委員會
    之鑑定未曾會同肇事當事人之被告，卻會同不在場之對造人，其鑑定結果與對造
    人之說法雷同，被告依地上油漆證實車尾已離慢車道邊線四、五公尺，非是不讓
    慢車道，再者對造人已經領取新台幣（下同）一百五十萬元，肇事後並先拿十萬
    元給被害人法定代理人乙○○，被害人在等民事庭最後裁決賠償數字，故至今尚
    未和解云云。
二、惟查：
（一）被害人陳敬淳確因本件車禍受有頭頸胸腹多發性骨折出血休克、頭胸腹輾壓傷
      ，當場死亡之事實，業經台灣台南地方法院檢察署檢察官督同法醫師相驗明確
      ，製有勘驗筆錄、相驗屍體證明書、驗斷書在卷可稽（相驗卷第二二至三一頁
      ）。被告於警訊及本院調查時供稱：我由中山南路外側車道，右轉中華路，我
      開車壓到腳踏車後仍沒有知覺，左側對向駕駛人叫我才知道，我有注意前方及
      右側，左側沒有注意到，我從中山南路右轉中華路均未看見該腳踏車的行進方
      向，該騎士應從車前第一輪及後方第一輪間滑進去，該騎士身上有車輪印，腳
      踏車有壓過痕跡；我車有很多死角，鏡子以下看不到，所以我不知道被害人何
      時到我車的後輪等情屬實（同上卷七頁反面至八頁反面、本院卷二二頁），復
      有奇美醫學中心診斷證明書及道路交通事故調查報告表各一紙、交通事故現場
      照片二十三幀附卷可稽（相驗卷第九頁、第十三至十六頁反面、四十頁至四五
      頁）。
（二）按汽車行駛至交岔路口時，轉彎車應暫停讓直行車先行，道路交通安全規則第
      一百零二條第一項第二款定有明文，又據交通部六十三年十二月十一日交路字
      第一一二四五號函示「汽車行經交岔路口右轉，應讓右側慢車道直行之各型車
      輛先行」，被告以駕駛水泥攪拌車為業務，自應注意上述道路交通安全規定，
      而依當時雖為夜間雨天道路濕潤，惟在有照明，無缺陷，無障礙物，且視矩良
      好之情況下，並無不能注意情事，其竟疏未注意右側慢車道之車輛即貿然作右
      轉，致將於慢車道之人行道上騎乘腳踏車直行之陳敬淳輾壓死亡，被告顯有肇
      事原因之過失，甚為明灼。又本件經檢察官勘驗被告所駕駛之ＵＬ－三五二號
      水泥攪拌車，其右後內側與外側車輪邊緣均沾有血跡，履勘肇事現場，亦發現
      死者血跡位於由西向東右側人行穿越道上，復據道路交通事故調查報告表所示
      書包及血跡位置係在外側道中央，顯見被害人已進入交岔路口，轉讓車自應讓
      直行車先行。況本件車禍經過台灣省台南區車輛行車事故鑑定委員會鑑定結果
      ，亦認定「甲○○駕駛水泥攪拌車，右轉未注意右側車輛，為肇事原因，陳敬
      淳無肇事因素」，有該會九十年八月三日南鑑字第九００八七四號函及鑑定意
      見書附卷可稽（相驗卷第三四至三六頁），益徵被告確有過失無疑，而被害人
      並無過失，亦可確信。被告之過失行為與被害人之死亡間，具有相當因果關
      係，至為明顯。
（三）綜上所述，被告所辯，無非避就飾詞，要難採取。從而本件事證已臻明確，被
      告過失之犯行，洵堪認定。
三、查被告甲○○係信南建設公司大貨車駕駛員，為從事駕駛業務之人，為其所自承
    ，其因業務上之過失致被害人死亡，核其所為，係犯刑法第二百七十六條第二項
    之業務過失致死罪。被告肇事後犯罪未被有偵查權之公務員或機關發覺前，留在
    肇事現場向到場處理之之大橋派出所警員呂俊龍自首坦承肇事，進而接受裁判，
    業據證人呂俊龍供證在卷（相驗卷二十頁），應依自首之規定減輕其刑。
四、原審適用刑法第二百七十六條第二項、第六十二條前段，罰金罰鍰提高標準條例
    第一條前段之規定，審酌被告過失程度之輕重，犯罪之動機、目的、品性、犯罪
    所生危害、犯罪後態度，尚未與被害人家屬達成和解等一切情狀，量處有期徒刑
    二年，認事用法，經核無不合，所處之刑亦屬相當，被告上訴意旨否認犯罪及請
    求給予自新機會，指摘原判決不當，非有理由，應予駁回。又被告違規重大肇事
    ，被告雖抗辯稱被害人家屬已經領取一百五十萬元，肇事後被告先拿十萬元給被
    害人法定代理人乙○○云云，此項補償，縱屬實在，僅屬事後之部分賠償，惟既
    未與被害人家屬達成和解，補償被害人全部損害，以慰被害人家屬，本院認不宜
    宣告緩刑，併為敘明。
五、據上論斷，應依刑事訴訟法第三百六十八條，判決如主文。
本件經檢察官許仲瑩到庭執行職務。
中    華    民    國      九十一      年      三      月      十二      日
                                  臺灣高等法院臺南分院刑事第六庭
                                      審判長法官  楊    明    章
                                            法官  顏    基    典
                                            法官  高    明    發
右正本證明與原本無異。
如不服本判決，應於判決送達後十日內向本院提出上訴狀，其未敘述理由者並應於提
出上訴狀後十日內向本院補提理由書（應附繕本)。
                                      法院書記官  李    梅    菊
中    華    民    國      九十一      年      三      月      十二      日
附錄本案論罪科刑法條全文：
刑法第二百七十六條第二項：從事業務之人，因業務上之過失犯前項之罪者，處五年
                          以下有期徒刑或拘役，得併科三千元以下罰金。
